【裁判字號】    89,交抗,2
【裁判日期】    890217
【裁判案由】    聲明異議
【裁判全文】
臺灣高等法院高雄分院交通事件裁定                    八十九年度交抗字第二號
    抗  告  人
    即受處分人  甲○○
右抗告人因違反道路交通管理處罰條例案件，不服臺灣高雄地方法院中華民國八十八
年十二月三十日所為裁定（八十八年度交聲字第一四六號），提起抗告，本院裁定如
左：
    主  文
抗告駁回。
    理  由
一、本件抗告人抗告意旨略以：（一）、按道路交通管理處罰條例第四十五條第四款
    規定，「在多車道駕車，不依規定之車道行駛者」，其違反意義為：(1)汽車行駛
    時，直行車行駛轉彎車道。(2)大型車行駛內側車道。(3)汽車行駛時任意變換車道
    。而非汽車不准行駛機車道。如計程車不准行駛慢車道，要如何載客，如在快車
    道載客即違反道路交通管理處罰條例第五十五條第一款；又乘客臨時要求停車時
    如何處理；下雨時或乘客有行李或大旅行箱時，是否要到快車道乘計程車；要如
    何路邊停車？（二）、抗告人於八十八年七月十七日十二時二十五分行駛於平和
    東路與大業路之中山四路時，該路邊係劃黃色邊線，而今日改為紅色邊線係八十
    八年十月份重改。（三）、交通大隊雖在該地段設有「汽車禁行慢車道」之標誌
    ，但交通大隊並非立法處罰之機關，在無法定處罰條例時，不能以此方法任意曲
    解法律，造成民怨。
二、按駕駛人駕駛車輛在道路上應遵守道路交通標誌、標線、號誌之指示；又汽車駕
    駛人在多車道駕車，不依規定之車道行駛，處二百元以上六百元以下（即新臺幣
    六百元以上一千八百元以下）罰鍰，並予記違規點數一點，道路交通管理處罰條
    例第四條第一項前段、第四十五條第四款及第六十三條第一項第一款分別定有明
    文。
三、查本件抗告人甲○○於八十七年七月十七日十二時二十五分駕駛ＥＺ－二０一號
    汽車，在高雄市○○路與大業路口，因違規行駛機車道，經警攔車舉發，嗣經高
    雄市交通事件裁決所依道路交通管理處罰條例第四十五條第四款及第六十三條第
    一項第一款之規定裁處罰鍰新臺幣一千八百元，並予記違規點數一點，抗告人不
    服，向原審交通法庭聲明異議。原審經詳查後，以抗告人甲○○於八十八年十一
    月十日上午十一時五十分，在原審調查訊問中自承︰舉發當時伊確實有駕車行經
    中山四路，且行駛機車道，欲往機場方向行駛等語，核與舉發員警即高雄市政府
    警察局交通大隊第八分隊隊員曾森霖於原審到庭陳稱尚屬一致，足見抗告人之陳
    述與事實相符，又舉發違規地點之中山四路乃屬多車道路段，而機車專用道上亦
    有「汽車禁行慢車道」之標誌，業經原審勘驗現場並繪製現場圖在卷，復有抗告
    人提出照片二幀、高雄市政府警察局交通大隊檢送之照片二幀及高雄市政府工務
    局養護工程處函送照片三幀可稽。另就抗告人於原審供承︰當日，伊聽從乘客指
    示附載乘客從庫房巷欲右轉中山四路往機場方向行駛，途經庫房巷口先行臨時停
    車，讓乘客下車購買機票，乘客購票後上車，當時庫房巷口已被他人移出一缺口
    ，因中山路快車道被水泥塊固定封閉，即右轉中山四路機車道行駛等語（見原審
    八十八年十一月二十六日訊問筆錄），是以，抗告人既於舉發當日即發現庫房巷
    口已遭封閉，但為他人移出一缺口，且庫房巷與中山四路之交岔路口上之中山四
    路設置有固定水泥塊以區○○○道及機慢車道，自不得以依據乘客指示而阻卻違
    法，況庫房巷與中山四路之交岔路口，業於八十八年六月十五日中山四路拓寬工
    程完工之時，為高雄市政府工務局養護工程處將北端巷口予以封閉，此據證人即
    庫房巷住戶曾茹芬於原審證述綦詳，復經原審實地勘驗屬實，製有勘驗筆錄在卷
    ，並有高雄市政府八十八年十二月二十一日八八高市府工養字第三六六○四號函
    檢附照片六幀、都市計畫公園用地配置圖及公告在卷可稽，原處分機關據以援引
    首揭規定，裁處罰鍰新臺幣一千八百元，並記違規點數一點，委無不當。而認本
    件抗告人之異議顯無理由，予以駁回，經核並無違誤。本件抗告人並非臨時停車
    ，而係違反標誌之指示，違規行駛於機車專用道即慢車道上，原裁定業已詳為論
    述，依道路交通標誌標線號誌設置規則第六十九條第一項：「車道專行車輛標誌
    ，用以告示前段車道專供指定之車輛通行，不准其他車輛及行人進入」．抗告人
    違規行駛於機車專用道即慢車道上，違反標誌之指示，至為顯然，是抗告人抗告
    意旨（一）部分，徒憑己見指摘原裁定不當，自無足取。又本件抗告人係違反標
    誌之指示，違規行駛於機車專用道即慢車道上，抗告人抗告意旨（二）部分，中
    山四路路邊究係劃黃色邊線或紅色邊線？何時改劃？與抗告人違規事實無涉，尚
    難為抗告人有利之論據。至於抗告人抗告意旨（三）部分所指交通大隊雖在該地
    段設有「汽車禁行慢車道」之標誌，但交通大隊並非立法處罰之機關，在無法定
    處罰條例時，不能以此方法任意曲解法律，造成民怨云云。惟查，上開路段設置
    「汽車禁行慢車道」之標誌，依道路交通管理處罰條例第五條規定，本非於法無
    據，抗告人既有違規之事實，即應依前開道路交通管理處罰條例之規定予以處罰
    。綜上所述，本件抗告人之抗告，為無理由，應予駁回。
四、爰依道路交通案件處理辦法第二十六條，裁定如主文。
中    華    民    國     八十九     年       二       月     十七   日
                              臺灣高等法院高雄分院刑事第三庭
                                  審判長法官  莊秋桃
                                        法官  謝宏宗
                                        法官  陳中和
右正本證明與原本無異。
不得再抗告。
                                      書記官  劉博文
中    華    民    國     八十九     年       二       月     十九   日
                                                                 Ｊ


司法院資訊處製作；財團法人民間司法改革基金會備份。
